【裁判字號】    95,上訴,1044
【裁判日期】    950727
【裁判案由】    違反毒品危害防制條例
【裁判全文】
臺灣高等法院高雄分院刑事判決        95年度上訴字第1044號
上  訴  人
即  被  告  甲○○
                    （現於臺灣屏東監獄竹田分監另案執行中
上列上訴人因違反毒品危害防制條例案件，不服臺灣屏東地方法
院95年度訴字第351 號中華民國95年5 月17日第一審判決（起訴
案號：臺灣屏東地方法院檢察署95年度毒偵字第577 號），提起
上訴，本院判決如下：
    主  文
上訴駁回。
    事  實
一、甲○○前因施用毒品案件，經原審法院以89年度毒聲字第
    2577 號 裁定送觀察、勒戒，經評定認有繼續施用毒品傾向
    ，又經本院以90年度毒聲字第205 號裁定令入戒治處所施以
    強制戒治，其間雖曾停止戒治出監，然於交付保護管束期間
    內，又遭撤銷停止戒治，嗣於民國92年8 月15日執行完畢翌
    日釋放出所。再因施用毒品案件，經法院93年度訴字第264
    號判處應執行有期徒刑9 月確定，甫於94年7 月10日因縮短
    刑期執行完畢；復因施用第一級、第二級毒品，經原審法院
    94年度訴字第900 號判處有期徒刑11月、5 月，應執行有期
    徒刑1 年1 月確定（現仍在執行中）。詎其仍不知戒絕，竟
    又基於施用第一級毒品海洛因、第二級毒品甲基安非他命之
    概括犯意，自94年12月下旬某日起，至95年2 月25日上午11
    時30分許止（原判決誤載為95年2 月28日），在其位於屏東
    縣南州鄉租屋處（地址不詳）、同鄉某台糖加油站附設女廁
    、屏東市謙正巷56之1 號住處等地點，以將毒品海洛因稀釋
    後注入針筒再施打血管之方式，連續施用毒品海洛因多次，
    平均每2 日施用1 次；另以將毒品甲基安非他命置於玻璃吸
    食器內，下方點火加熱燒烤，再以口鼻吸食蒸發氣體之方式
    ，連續施用第二級甲基安非他命多次，平均每月施用1 次。
    嗣於同95年2 月28日上午11時許，在屏東縣枋寮鄉○○路
    104 號因另案執行案件為警拘提採尿，而查獲上情。
二、案經屏東縣警察局枋寮分局報告臺灣屏東地方法院檢察署檢
    察官偵查起訴。
    理  由
一、本件被告甲○○所犯係死刑、無期徒刑、最輕本刑為3 年以
    上有期徒刑以外之罪，其於本院審理程序中就被訴事實為有
    罪之陳述，經本院合議庭裁定認依簡式審判程序審理，先予
    敘明。
二、上揭事實，訊據被告甲○○於本院審理中坦承不諱，而被告
    為警查獲後，經採尿送鑑定結果，均呈嗎啡、甲基安非他命
    陽性反應，有台灣檢驗科技股份有限公司濫用藥物檢驗報告
    1 份在卷可稽（見警卷第9 頁），是被告之自白，應與事實
    相符。被告前因施用毒品案件，經原審法院以89年度毒聲字
    第2577號裁定送觀察、勒戒，經評定認有繼續施用毒品傾向
    ，又經原審法院以90年度毒聲字第205 號裁定令入戒治處所
    施以強制戒治，其間雖曾停止戒治出監，然於交付保護管束
    期間內，又遭撤銷停止戒治，嗣於民國92年8 月15日執行完
    畢，翌日釋放出所。再因施用毒品案件，經法院93年度訴字
    第264 號判處應執行有期徒刑9 月確定，甫於94年7 月10日
    因縮短刑期執行完畢；復因施用第一級、第二級毒品，經原
    審法院94年度訴字第900 號判處有期徒刑11月、5 月，應執
    行有期徒刑1 年1 月確定（現仍在執行中），此有臺灣高等
    法院被告前案紀錄表在卷可考（見本院卷第11-14 頁），是
    本件被告於上開強制戒治執行完畢5 年內再犯施用第一級、
    第二級毒品犯行，自應依法論科。
三、按海洛因、甲基安非他命分別係毒品危害防制條例所定之第
    一級毒品、第二級毒品，均不得非法施用，是核被告甲○○
    所為係犯毒品危害防制條例第10條第1 項、第2 項之施用第
    一級毒品、施用第二級毒品罪。被告為施用毒品海洛因、甲
    基安非他命而分別持有毒品之低度行為，已為其施用之高度
    行為所吸收，不另論罪。被告所犯上開2 罪間，犯意各別，
    行為互殊，應分論併罰。又被告先後多次施用第一級、第二
    級毒品犯行，時間緊接，方法相同，觸犯構成要件相同之罪
    ，顯係各基於概括犯意反覆為之，均為連續犯，應分別依刑
    法第56條規定，從一重論以1 罪，並加重其刑。被告自94
    年12月下旬某日起至95年2 月25日止連續施用第二級毒品甲
    基安非他命多次除起訴書於採尿前回溯72小時內某時施用1
    次外，起訴書均未記載，然此部分被告犯罪事實與起訴部分
    具有連續犯之裁判上一罪關係，為起訴效力所及，本院應併
    予審理。被告行為後，刑法第56條連續犯之規定，業於94年
    1 月7 日公布刪除，並於95年7 月1 日施行，則被告之犯行
    ，因行為後新法業已刪除連續犯之規定，此刪除雖非犯罪構
    成要件之變更，但顯已影響行為人刑罰之法律效果，自屬法
    律有變更，依新法第2 條第1 項規定，比較新、舊法結果，
    仍應適用較有利於被告之行為時法律即舊法論以連續犯（最
    高法院95年第8 次刑事庭會議決議參照），附此敘明；再被
    告因施用毒品案件，經本院93年度訴字第264 號判處應執行
    有期徒刑9 月確定，甫於94年7 月10日因縮短刑期執行完畢
    ，有臺灣高等法院被告前案紀錄表在卷可考（見本院卷第
    11-14 頁），其於有期徒刑執行完畢5 年內故意再犯本件有
    期徒刑以上之2 罪，不論依修正前之刑法第47條，或修正後
    之刑法第47條第1 項之規定，均構成累犯，對被告而言並無
    有利或不利之情形，自不生新舊法比較之問題，應逕依修正
    前之刑法第47條，均論以累犯，並遞加重其刑。原審決因而
    對被告予以論罪科刑，並爰審酌被告前有多次毒品前科，且
    歷經戒斷毒品之保安處分程序已如前述，竟仍未徹底戒絕毒
    癮，顯見其意志不堅，無悔改之決心，有違政府制定毒品危
    害防制條例之立法美意及犯後之態度等一切情狀，分別量處
    被告施用第一級毒品部分有期徒刑1 年6 月，施用第二級毒
    品部分有期徒刑10月，應執行有期徒刑2 年2 月（修正後刑
    法第2 條第1 項規定：「行為後法律有變更者，適用行為時
    之法律。但行為後之法律有利於行為人者，適用最有利於行
    為人之法律」。被告行為後，刑法第51條業於民國94 年1月
    7 日修正公布，並於95年7 月1 日施行，修正前刑法第51
    條規定：「數罪併罰，分別宣告其罪之刑，依左列各款定其
    應執行者：」其中第5 款規定：「宣告多數有期徒刑者，於
    各刑中之最長期以上，各刑合併之刑期以下，定其刑期。但
    不得逾二十年。」修正後刑法第51條第5 款規定：「宣告多
    數有期徒刑者，於各刑中之最長期以上，各刑合併之刑期以
    下，定其刑期。但不得逾三十年。」比較結果，修正後刑法
    並非較有利於行為人，依刑法第2 條第1 項前段之規定，仍
    應依修正前刑法，定其應執行之刑。），認事用法俱無違誤
    ，量刑亦稱妥適應予維持。被告上訴意旨指摘原判決量刑過
    重，然被告前因施用第一級、第二級毒品，經原審法院94年
    度訴字第900 號判處有期徒刑11月、5 月，應執行有期徒刑
    1 年1 月確定（現仍在執行中），仍不知戒絕毒癮，竟再犯
    本件連續施用第一級、第二級毒品之罪，足見其戒毒之意志
    極為薄弱，自不宜輕判，被告上訴認為原判決量刑過重並無
    理由，其上訴應予駁回。
據上論斷，應依刑事訴訟法第368 條、第273 條之1 第1 項，判
決如主文。
本案經檢察官林應華到庭執行職務。
中    華    民    國    95    年    7     月    27    日
                  刑事第八庭    審判長法  官  李炫德
                                      法  官  李淑惠
                                      法  官  蔡國
以上正本證明與原本無異。
施用第一級毒品部分如不服本判決應於收受本判決後10日內向本
院提出上訴書狀，其未敘述上訴理由者，並得於提起上訴後10日
內向本院補提理由書狀（均須按他造當事人之人數附繕本）「切
勿逕送上級法院」。
其餘不得上訴。
中    華    民    國    95    年    7     月    27    日
                                      書記官  翁心欣


司法院資訊處製作；財團法人民間司法改革基金會備份。
